【裁判字號】    95,訴,651
【裁判日期】    950803
【裁判案由】    違反槍砲彈藥刀械管制條例
【裁判全文】
臺灣臺南地方法院刑事判決               95年度訴字第651號
    公  訴  人  臺灣臺南地方法院檢察署檢察官
    被      告  甲○○
上列被告因違反槍砲彈藥刀械管制條例案件，經檢察官提起公訴
（95年度營偵字第158號）及以同一事實移送併案審理（95年度
偵字第9720號），被告於準備程序期日就被訴事實為有罪之陳述
，本院合議庭裁定由受命法官獨任進行簡式審判程序，判決如下
：
    主  文
甲○○未經許可，持有子彈，處有期徒刑柒月，併科罰金新臺幣
陸萬元，罰金如易服勞役，以新臺幣壹仟元折算壹日。扣案制式
霰彈共拾貳顆（均十二ＧＡＵＧＥ）均沒收。
    事實及理由
一、本件係經被告於準備程序期日為有罪之陳述，而經本院合議
    庭裁定由受命法官獨任以簡式審判程序加以審理，則依據刑
    事訴訟法第二百七十三條之二、同法第一百五十九條第二項
    之規定，不適用傳聞法則有關限制證據能力之相關規定；並
    得依同法第三百十條之二之準用同法第四百五十四條之規定
    製作略式判決書，依法僅需記載犯罪事實、證據名稱及應適
    用之法條，並得以簡略方式為之，如認定之犯罪事實、證據
    及應適用之法條，與檢察官聲請簡易判決處刑書或起訴書之
    記載相同者，得引用之，合先敘明。
二、本件犯罪事實、證據及應適用之法條，除均引用檢察官起訴
    書記載相同之部分（如附件）外，犯罪事實第四行更改為：
    「‧‧‧收受具殺傷力之制式霰彈共三十五顆（均為十二Ｇ
    ＡＵＧＥ制式霰彈，經試射三顆鑑驗，現餘三十二顆）後，
    即未經許可而無故持有之。」，最末行補充：「警方另於九
    十五年一月十日、同年一月十九日分別至臺南縣將軍鄉苓和
    村苓和村七、八號甲○○住處搜索，依序扣得制式霰彈八顆
    、二十二顆。」；證據增加：「被告甲○○於偵查時及本院
    自白：八十五年間，我結拜大哥林枝中交制式霰彈一包給我
    ，約二、三十顆，我埋在我家後面，但九十四年七、八月因
    我家改建被挖出，我保外就醫後才將之拿出來，制式霰彈我
    都放家中，我想是乙○○自己到我家時看到拿走的；制式霰
    彈都是別人交給我的，我記得其中二十二顆、五顆制式霰彈
    在我那邊，另有八顆制式霰彈被乙○○私自拿走，乙○○係
    看到就拿走，我事後才知道，總共曾持有三十五顆制式霰彈
    等語（見偵查卷第五五至五六頁、本院卷九十五年七月二十
    日準備程序筆錄）。」、「證人乙○○於偵查中證述：我有
    在被告家後山拾獲八顆制式霰彈而拿走，但於九十五年一月
    十日經警查扣（見偵查卷第三九至四十頁）。」、「扣押物
    品目錄表一紙、扣押物品清單二紙、內政部警政署刑事警察
    局九十五年二月十七日刑鑑字第○九五○○一七七五一號（
    二十二顆制式霰彈）、九十五年二月十七日刑鑑字第○九五
    ○○一三九九八號（八顆制式霰彈）槍彈鑑定書各一紙。」
    ；應適用法條補充：「又被告同時持有數顆制式霰彈之犯行
    ，為一行為觸犯數罪名之同種想像競合犯，應論以一未經許
    可持有子彈罪處斷。」及增補如下：
    （一）、按行為後法律有變更者，適用行為時之法律。但行
            為後之法律有利於行為人者，適用最有利於行為人
            之法律，刑法第二條第一項定有明文。本件被告行
            為後，刑法總則編於九十四年二月二日大幅修正公
            布後，並於九十五年七月一日正式施行，而刑法第
            二條第一項固修正為：「行為後法律有變更者，適
            用行為時之法律，但行為後之法律有利於行為人者
            ，適用最有利於行為人之法律」，此乃為與刑法第
            一條罪刑法定主義相互契合，而貫徹法律禁止溯及
            既往原則，係規範行為後法律變更所生新舊法律比
            較適用之準據法，故刑法第二條第一項雖經修正，
            但因屬適用法律之準據法，本身即無所謂比較新舊
            法之問題，應一律適用裁判時之修正施行後刑法第
            二條之規定以決定適用之刑罰法律，合先說明。且
            按本次法律變更，比較時應就罪刑有關之共犯、未
            遂犯、想像競合犯、牽連犯、連續犯、結合犯，以
            及累犯加重、自首減輕暨其他法定加減原因（如身
            分加減）與加減例等一切情形，綜其全部罪刑之結
            果而為比較（最高法院九十五年五月二十三日九十
            五年度第八次刑庭會議決議參照）。
    （二）、被告行為後，刑法施行法增訂第一條之一業於九十
            五年六月十四日公布，並於同年七月一日施行；該
            條規定：「中華民國九十四年一月七日刑法修正施
            行後，刑法分則編所定罰金之貨幣單位為新臺幣。
            九十四年一月七日刑法修正時，刑法分則編未修正
            之條文定有罰金者，自九十四年一月七日刑法修正
            施行後，就其所定數額提高為三十倍。但七十二年
            六月二十六日至九十四年一月七日新增或修正之條
            文，就其所定數額提高為三倍。」考其立法理由，
            係為因應九十四年二月二日修正公布、九十五年七
            月一日施行之刑法施行後，依刑法總則第三十三條
            第五款規定，罰金貨幣單位已改為新臺幣，故刑法
            分則編各罪所定罰金之貨幣單位，自應配合上開規
            定修正，使罰金數額趨於一致，避免衍生新舊法比
            較適用問題，以緩和實務適用法律之衝擊，於不變
            動罰金數額之前提下，而為制定（此前揭條文立法
            意旨可資參照），則適用前揭條文之結果，僅貨幣
            單位由銀元改為新臺幣，其罰金數額實與修正前刑
            法適用罰金罰鍰提高標準條例第一條之結果相同，
            對於被告而言並無所謂利或不利之問題，非屬法律
            刑罰之變更，無庸就新舊法比較適用，而應逕予適
            用新增訂刑法施行法第一條之一規定。
    （三）、再者，九十四年二月二日修正公布、九十五年七月
            一日施行之修正後刑法第五十五條固有就牽連犯之
            規定修正，然並未對同條前段想像競合犯之規定修
            正，對被告而言並無利或不利之法律變更問題，自
            無庸比較新舊法，逕予適用刑法第五十五條前段之
            規定。另九十四年二月二日修正公布、九十五年七
            月一日施行之修正後刑法第五十七條規定雖有所修
            正，然此為法院就刑之裁量及酌減審認標準見解之
            明文化，非屬法律變更（此由最高法院九十五年度
            第八次刑事庭會議決議內容參照），故毋庸比較適
            用。
    （四）、而被告行為時刑法第四十二條第二項前段係規定：
            「易服勞役以一元以上三元以下折算一日。」，又
            易服勞役折算標準，業據修正前罰金罰鍰提高標準
            條例第二條前段規定，就其原定數額提高為一百倍
            折算一日，則本件被告行為時之易服勞役折算標準
            ，應以銀元三百元折算一日，即新臺幣九百元折算
            一日。惟九十五年七月一日修正公布施行之刑法第
            四十二條第三項前段規定：「易服勞役以新臺幣一
            千元、二千元或三千元折算一日。」，茲比較修正
            前後之易服勞役折算標準，以修正後刑法第四十二
            條第三項前段之規定，較有利於受刑人，則應依刑
            法第二條第一項後段規定，適用修正後之刑法第四
            十二條第三項前段規定，諭知罰金部分如易服勞役
            之折算標準。
三、而檢察官起訴書雖僅記載被告收受「二十餘顆」制式霰彈而
    持有，並扣得其中五顆制式霰彈之事實，惟嗣經檢察官移送
    併案審理（持有二十二顆制式霰彈），復經蒞庭檢察官補正
    犯罪事實（見本院卷九十五年七月十二日準備程序筆錄），
    被告並當庭自白曾同時持有另案被告陳有慶遭警方扣得之制
    式霰彈八顆，此既均屬想像競合之裁判上一罪，自得為本院
    審究之範圍，附此說明。爰審酌被告甲○○有多項前科，現
    尚在假釋期間，有臺灣高等法院被告前案紀錄表一紙可按，
    其持有制式霰彈之期間及並未持以犯案或造成傷亡，犯罪所
    生之危害程度，且其於本院審理時坦承犯行，態度尚佳等一
    切情狀，量處如主文所示之刑，並就罰金部分併諭知如易服
    勞役之折算標準，以示懲儆。
四、又送鑑制式霰彈三十二顆（原扣案三十五顆，三顆已因鑑定
    試射而耗用），均係違禁物，應依刑法第三十八條第一項第
    一款規定宣告沒收。至於鑑驗試射之制式霰彈三顆，因試射
    耗盡，所餘之彈頭、彈殼，均已不具殺傷力，俱非屬違禁物
    ，故不另為沒收之諭知。而刑法第三十八條第一項第三款於
    九十四年二月二日刑法修正時，雖另增列因犯罪所生之物得
    沒收之規定，然核與本件憑以沒收之刑法第三十八條第一項
    第一款無關，不生新舊法比較問題，亦併此敘明。
據上論斷，應依刑事訴訟法第二百七十三條之一第一項、第二百
九十九條第一項前段、第三百十條之二、第四百五十四條，槍砲
彈藥刀械管制條例第十二條第四項，修正後刑法第二條、刑法第
十一條前段、第五十五條前段、第三十八條第一項第一款、修正
後刑法第四十二條第三項，新增訂刑法施行法第一條之一，判決
如主文。
本案經檢察官丙○○到庭執行職務。
中    華    民    國    95    年    8     月    3     日
                  刑事第六庭    法  官  徐千惠
以上正本證明與原本無異。
如不服本判決，應於判決送達後10日內，向本院提出上訴狀。
中    華    民    國    95    年    8     月    4     日
                                書記官  吳美瑤
附錄本案論罪科刑法條：
槍砲彈藥刀械管制條例第12條未經許可，製造、販賣或運輸子彈
者，處1年以上7年以下有期徒刑，併科新台幣500萬元以下罰金
。
未經許可，轉讓、出租或出借子彈者，處6月以上5年以下有期徒
刑，併科新台幣300萬元以下罰金。
意圖供自己或他人犯罪之用，而犯前二項之罪者，處3年以上10
年以下有期徒刑，併科新台幣700萬元以下罰金。
未經許可，持有、寄藏或意圖販賣而陳列子彈者，處5年以下有
期徒刑，併科新台幣300萬元以下罰金。
第 1 項至第 3 項之未遂犯罰之。
附件：（95年度營偵字第158號）


司法院資訊處製作；財團法人民間司法改革基金會備份。
